臺灣高雄地方法院交通事件裁定　　　　100年度交聲字第871號
原處分機關　高雄市政府交通局
異　議　人　陳蒲文華
上列受處分人因違反道路交通管理處罰條例事件，對於高雄市政
府交通局100 年3 月31日所為之處分（原處分：高市交裁字第裁
32-A00000000號），聲明異議，本院裁定如下：
    主  文
原處分撤銷。
陳蒲文華不罰。
    理  由
一、原處分意旨略以：異議人即受處分人陳蒲文華於民國99年7
    月15日晚間10時24分許，在臺北市○○○○道路往南方向馬
    場町紀念公園旁，駕駛車牌號碼6178-XJ 號自用小客車，以
    72公里速度行駛，該路段限速60公里，是異議人有行車速度
    超過規定之最高時速未滿20公里之違規事實，爰依法舉發（
    應到案日期為99年8 月31日），並依道路交通管理處罰條例
    第40條、第63條第1 項等規定，罰鍰新臺幣（下同）2000元
    ，並記違規點數1 點等語。
二、異議人聲明異議意旨略以：上開6178-XJ 號自用小客車於上
    開時、地係由其子陳信心駕駛，雖確有以72公里之時速行駛
    之超速事實，惟因確實未收到舉發單及違規照片，請求改依
    罰鍰之最低額裁罰等語。
三、經查：
 (一) 按本條例之處罰，受舉發違反道路交通管理事件之受處罰人
    ，認為受舉發之違規行為應歸責他人者，應於舉發違反道路
    交通管理事件通知單應到案日期前，檢附相關證據及應歸責
    人相關證明文件，向處罰機關告知應歸責人，處罰機關應即
    另行通知應歸責人到案依法處理，逾期未依規定辦理者，仍
    依本條例各該違反條款規定處罰，道路交通管理處罰條例第
    85條第1 項定有明文。依該條例第85條第1 項規定之文義，
    受處分人「逾期未依規定辦理」之效果，係處罰機關「仍依
    本條例各該違反條款規定處罰」，並未規定發生失權之效果
    ，且觀諸上開規定修正之立法理由，亦未表示逾期未告知即
    生失權效果，則在未明定發生失權效果之情況下，如逕自解
    釋認受處分人「逾期未依規定辦理」即生失權之效果，無異
    剝奪受處分人得舉證免罰之權利，尚有未恰（臺灣高等法院
    暨所屬法院97年11月12日法律座談研討意見略同可資參照）
    ，是應認受處分人即使逾期未檢附相關證據及應歸責人相關
    證明文件向處罰機關告知，仍可對交通主管機關之裁罰聲明
    異議，證明該交通違規行為應歸責於他人而免責。
 (二) 查車號6178-XJ 號自用小客車之駕駛人於99年7 月15日晚間
    10時24分許，行經臺北市○○○○道路往南方向時，於該速
    限為60公里之道路上行駛達時速72公里，而有超過規定之最
    高時速未滿20公里之違規事實，經臺北市政府警察局交通警
    察大隊以北市警交大字第A00000000 號舉發違反道路交通管
    理事件通知單逕行舉發，並以掛號方式送達予異議人陳蒲文
    華位於高雄市○○區○○街24巷40號之住所即車籍登記地，
    未有退件之資料；高雄市政府交通局於100 年3 月31日作成
    高市交裁字第裁32-A00000000號違反交通管理事件裁決書，
    於100 年4 月6 日寄送至異議人位於高雄市○○區○○街24
    巷40號之住所，由異議人本人簽收等情，有臺北市政府警察
    局交通警察大隊100 年5 月5 日北市警交大執字第10034885
    000 號函及所附舉發通知單存根聯、違規採證照片、大宗掛
    號函件聯影本（本院卷第10至12頁）、個人戶籍資料查詢結
    果、車號查詢汽車車籍資料（本院卷第13、14頁）、高雄市
    政府交通局交通事件裁決中心送達證書（本院卷第7 頁）在
    卷可稽。異議人雖未依道路交通管理處罰條例第85條第1 項
    之規定告知應歸責人，惟揆諸前開條文意旨，並不生失權之
    效果至明。
 (三) 再按汽車駕駛人，行車速度，超過規定之最高時速，或低於
    規定之最低時速，除有第43條第1 項第2 款情形外，處新臺
    幣1200元以上2400元以下罰鍰；汽車駕駛人有下列各款所列
    條款之一者，除依原條款處罰鍰外，並予記點：三有第40條
    情形之一者，各記違規點數1 點，道路交通管理處罰條例第
    40條、第63條第1 項第1 款分別定有明文。前開規定，係對
    於實際有未依規定之速限行駛之駕駛人，以行政罰之罰鍰及
    記違規點數之方式所為之制裁，與道路交通管理處罰條例中
    如第12條至20條等規定，係因汽車所有人未盡其對於汽車或
    車籍管理之義務，而對汽車所有人施以處罰者不同，是依道
    路交通管理處罰條例第40條處罰之對象，應為實際駕駛車輛
    而有超速或低於時速之違規情形者，而不得逕對汽車之所有
    人裁罰。查上開時、地駕駛車號6178-XJ 號自用小客車超速
    ，而有違規事實之駕駛人，應係異議人之子陳信心，此經陳
    信心到庭自承在卷（本院卷第19頁），而與異議人陳蒲文華
    所述一致；依臺北市政府警察局交通警察大隊所檢附採證照
    片，亦難認上開違規行為之駕駛人即為異議人陳蒲文華。原
    處分機關未察，逕對汽車所有人陳蒲文華裁罰，自有未恰。
    異議人雖未以其並非實際駕駛人為由而聲明異議，而僅指摘
    原舉發通知單送達程序瑕疵部分，惟原處分既有上開瑕疵，
    即應予撤銷，另諭知異議人不罰。至陳信心有駕駛6178-XJ
    號自用小客車超速違規部分，則應由主管機關另為適法之處
    理，併此敘明。
四、據上論斷，應依道路交通事件處理辦法第19條，裁定如主文
    。
中    華    民    國  100     年    6     月    30    日
                    交通法庭    法  官  蔡書瑜
以上正本證明與原本無異。
如不服本裁定，應於收受送達後5 日內向本院提出抗告狀。
中    華    民    國   100    年    6     月    30    日
                                書記官  林玉珊